臺灣高等法院刑事判決　　　　　　　 95年度上易字第2314號
上　訴　人
即 自 訴人　甲○○別名林真.
代　理　人　劉緒倫律師
　　　　　　李宗輝律師
　　　　　　呂昱德律師
被　　　告　乙○○
選任辯護人　鄭庭壽律師
上列自訴人因自訴被告妨害名譽案件，不服台灣台北地方法院95
年度自字第73號，中華民國95年 9月22日第一審判決，提起上訴
，本院判決如下：
    主  文
上訴駁回。
    理  由
一、本案經本院審理結果，認第一審判決被告乙○○無罪，其認
    事用法均無不當，應予維持，並引用第一審判決書記載之證
    據及理由（如附件）。
二、自訴人上訴意旨仍持原審自訴被告之事實及理由，並聲請傳
    訊證人蘋果日報記者丁○○、庚○○、TVBS電視台記者戊○
    ○、被告母親己○○、台灣省土木技師公會鑑定人丙○○、
    律師辛○○，及自行帶同到庭之測漏工程人員陳裕華，以證
    明被告乙○○有誹謗之故意及行為云云。
三、經查：
（一）業經原審無罪判決確定之被告母親己○○，雖稱其家中漏
      水經過，與律師辛○○聯絡訴訟等事宜，均係由被告所為
      。律師辛○○證稱：對於假扣押自訴人財產查封之訴訟等
      行為，為被告與之聯絡。蘋果日報記者丁○○證明：報社
      接獲被告投訴家中漏水而與自訴人有所爭執而加以採訪，
      有關自訴人與被告因房屋漏水之紛爭，由其撰稿刊登。同
      報社記者庚○○證述：有對被告採訪因房屋漏水法院查封
      自訴人財產之事實。TVBS電視台記者戊○○及自訴人所自
      行帶同到庭之陳裕華證述：自訴人房屋為抓漏、修理，已
      將浴室等淨空，磁磚、浴缸、馬桶、臉盆都已拿下（陳裕
      華於原審已另作證其餘所觀查測漏及修理經過）等情。證
      人丙○○係台灣台北地方法院就自訴人房屋漏水與被告間
      民事損害賠償案件，囑託台灣省土木技師公會鑑定之鑑定
      人，證述被告7樓天花板及牆面漏水痕跡，應為8樓92年裝
      修時或日後修繕漏水所造成遺留，並提出有「台北市大安
      區○○○路○段32巷87號7、8樓修復鑑定報告書」在卷為
      憑。
（二）惟按言論自由乃憲法所保障之基本權利，任何人或國家均
      不應任意加以侵害，惟為維護個人隱私權，使不受不合理
      之侵害，且為避免妨害他人名譽、信用，刑法妨害名譽及
      信用罪章乃定有侮辱、誹謗、損害信用之處罰，目的在賦
      予言論自由以合理之約束及規範。而刑法誹謗罪之成立，
      除行為人在客觀上有指摘或傳述足以毀損他人名譽之事實
      外，尚須主觀上有毀損他人名譽之故意，方具構成要件該
      當性，而行為人是否具有主觀構成要件之故意，尚須依當
      時具體情況客觀判斷之。而立法者為免爭論，於一般誹謗
      罪之情形，以刑法第 311條明定阻卻構成要件事由，倘行
      為人係以善意發表言論而客觀上符合該條所定之要件者，
      縱足以造成毀損他人名譽之結果，亦不該當於誹謗罪之構
      成要件，探求此規定之意涵，亦可知立法者意欲尋求名譽
      保護及言論自由間之折衷。故名譽之保護並非無所限制，
      否則倘任意箝制言論，適足為社會一般多數人之害，亦阻
      礙整體人類社會之進步及公共利益之推展。至證據法則上
      ，倘無證據足證行為人係出於惡意所為，即應推定其係以
      善意為之，此即所謂「真正惡意原則」之主要意涵。司法
      院大法官會議釋字第 509號解釋亦明文揭櫫：「言論自由
      為人民之基本權利，憲法第11條有明文保障，國家應給予
      最大限度之維護，俾其實現自我、溝通意見、追求真理及
      監督各種政治或社會活動之功能得以發揮。惟為兼顧對個
      人名譽、隱私及公共利益之保護，法律尚非不得對言論自
      由依其傳播方式為合理之限制。刑法第310條第 1項及第2
      項誹謗罪即係保護個人法益而設，為防止妨礙他人之自由
      權利所必要，符合憲法第23條規定之意旨。至刑法同條第
      3 項前段以對誹謗之事，能證明其為真實者不罰，係針對
      言論內容與事實相符者之保障，並藉以限定刑罰權之範圍
      ，非謂指摘或傳述誹謗事項之行為人，必須自行證明其言
      論內容確屬真實，始能免於刑責。惟行為人雖不能證明言
      論內容為真實，但依其所提證據資料，認為行為人有相當
      理由確信其為真實者，即不能以誹謗罪之刑責相繩，亦不
      得以此項規定而免除檢察官或自訴人於訴訟程序中，依法
      應負行為人故意毀損他人名譽之舉證責任，或法院發現其
      為真實之義務」之意旨。從而，行為人是否構成刑法毀謗
      罪，端視其有無誹謗之故意及所述是否屬實。倘檢察官或
      自訴人於訴訟程序中，並無積極證據證明行為人係出於惡
      意而指摘、傳述足以毀損他人名譽之事，或有相當證據足
      徵行為人所述屬實，或有相當理由確信其所述屬實，而難
      謂其有真正惡意，在別無具體反證下，自應推定其係出於
      善意為之，而不得逕以該罪相繩。
（三）本件被告所居住台北市大安區○○○路○段87號7樓之天花
      板、牆壁，因居住 8樓之自訴人裝修房屋漏水嚴重，造成
      損害，除有上揭土木技師公會之鑑定可以證明外。自訴人
      因侵權行為造成被告損害，應賠償新台幣34萬5510元及法
      定利息，並經台灣台北地方法院判決在案，有同院95年度
      訴字第1499號民事判決影本在卷可稽。被告因自訴人裝修
      8樓房屋，致房屋7樓住處天花板、牆壁等處漏水，自訴人
      雖曾找人修理，因並未解決問題， 7樓仍然漏水，自訴人
      卻未積極處理，乃採取合法救濟，向法院提起假扣押及民
      事訴訟請求損害賠償，並投訴媒體及所貼公告，均屬事實
      。且所用文字，促請自訴人出面共同解決，並非對自訴人
      名譽有何指摘、傳述或毀損，難認其有誹謗之故意及犯行
      。原審已於判決理由內詳為指駁說明。自訴人上訴所聲請
      傳訊之證人及重覆主張被告犯罪之其他理由，與加重誹謗
      罪之構成要件有間。此外，復查無其他積極證據足資證明
      被告有誹謗犯行。自訴人之上訴，核無理由，應予駁回。
四、據上論斷，應依刑事訴訟法第368條、第373條，判決如主文
    。
中    華    民    國    96    年    9     月     6    日
                  刑事第十七庭審判長法  官   趙功恆
                                    法  官   陳憲裕
                                    法  官   高明哲
以上正本證明與原本無異。
不得上訴。
                                    書記官   張美華
中　　華　　民　　國　　96　　年　　9 　　月　　6 　　日
